臺灣桃園地方法院交通事件裁定　　 94年度交聲字第109號
原處分機關　交通部公路總局新竹區監理所中壢監理站
異　議　人
即受處分人　萬鈺通運股份有限公司
　　　　　　　　　　統一編號：.
法定代理人　吳源泰　男　47歲.
代　理　人　黃招斌　男　45歲.
上受處分人因違反道路交通管理處罰條例案件，不服原處分機關
交通部公路總局新竹區監理所中壢監理站九十四年三月三日壢監
裁字第裁五三－ＱＡ0000000號處分（原舉發單字號：宜
蘭縣政府警察局舉發違反道路交通管理事件通知單宜警交字第Ｑ
Ａ0000000號），聲明異議，本院裁定如下：
    主  文
異議駁回。
    理  由
一、聲明異議意旨略以：本件於舉發時、地超速之六五—ＪＦ號
    半拖車雖確為異議人萬鈺通運股份有限公司（下稱：萬鈺公
    司）所有，惟半拖車車體並無動力，需由曳引車連結拖曳始
    得行動，而半拖車、曳引車不僅分屬不同車種，各有登領號
    牌使用，且曳引車、半拖車為不同貨運公司所有之情形，亦
    非鮮見。按超速之違規處罰對象，應為實際之違規曳引車駕
    駛人而非半拖車所有人，然原舉發機關未能指出本件違規之
    曳引車車號，供異議人找到真正之違規駕駛人，異議人又係
    所屬車隊眾多之貨運集團公司，無法採取限制曳引車需曳引
    固定半拖車之措施。是故，依刑事訴訟法第一百五十四條規
    定，舉發機關既無法舉證證明本件違規之曳引車車號及駕駛
    ，即難認定異議人確有前揭違規事實。原處分機關逕以本件
    違規之半拖車為異議人所有，即遽爾認定異議人為違規駕駛
    人，而裁處罰鍰，顯然有誤。為此請准予撤銷原處分另為適
    法處分云云。
二、經查：
(一)、異議人萬鈺公司所有之六五—ＪＦ號營業半拖車，於九十三
    年十月十二日凌晨零時五十分許，由不詳車號之曳引車牽引
    拖曳，行經台二線一二四公里四五○公尺蕃薯寮段處，經宜
    蘭縣政府警察局交通隊警員舉發「限速六十公里，時速七十
    九公里，超速十九公里」之行為，並填製宜蘭縣政府警察局
    宜警交字第ＱＡ0000000號舉發違反道路交通管理事
    件通知單，惟異議人逕向舉發單位申訴不服舉發，裁決機關
    認無理由，仍於九十四年三月三日裁決六五—ＪＦ號營業半
    拖車所有人萬鈺公司處罰鍰新臺幣一千七百元等情，有前揭
    舉發違反道路交通管理事件通知單、裁決書及申訴單等影本
    各一件附卷可稽。
(二)、異議人萬鈺公司代理人黃招斌於本院調查時陳稱：萬鈺公司
    所有之六五—ＪＦ號營業半拖車，確有於上開時、地，經不
    詳車號之曳引車牽引拖曳，以時速七十九公里之速度行駛上
    開路段等情，並有該舉發測定所使用照相式測速儀所攝照片
    一禎在卷，依該照片顯示，上開車輛行使上開路段超速時，
    並無其他車輛自其車旁經過，測速儀所顯示之車速，確為時
    速七十九公里等情，足認萬鈺公司所有之六五—ＪＦ號營業
    半拖車，經不詳車號之曳引車牽引拖曳，以時速七十九公里
    之速度行駛上開路段且無誤測他車車速之可能，此部份事實
    ，已堪認定。
(三)、按「汽車駕駛人之行為有左列情形之一，當場不能或不宜攔
    截製單舉發者，得對汽車所有人逕行舉發處罰：一、闖紅燈
    或平交道‧‧‧六、其他違規行為經以科學儀器取得證據者
    」、「逕行舉發違反道路交通管理事件，經汽車所有人依通
    知單之應到案日期前到案，並告知違規駕駛人姓名、址者，
    處罰機關應即另行通知違規駕駛人到案依法處理；逾應到案
    日期，處罰機關應依本條例第八十五條第三項規定處罰該汽
    車所有人」，道路交通管理處罰條例第七條之二第一項第一
    款、第六款、違反道路交通管理事件統一裁罰基準及處理細
    則第二十四條分別訂有明文。而本件違規半拖車縱然與牽曳
    之曳引車有個別車號，可能分屬不同人所有，然違規當時半
    拖車既係由曳引車拖曳上路，行駛時無從分離，則在相關之
    交通違規事件時，半拖車與曳引車自應視為一體，而有上開
    規定之適用。
(四)、本件違規係由原舉發機關宜蘭縣政府警察局交通警察大隊照
    相舉發後，據以於九十三年十月二十一日填製宜警交字第Ｑ
    Ａ0000000號舉發違反道路交通管理事件通知單送達
    異議人，其載明應到案日期為九十三年十一月二十日前。嗣
    異議人遲至九十三年十一月三十日向原處分機關提出申訴，
    且並未告知本件違規曳引車之車號或駕駛人年籍等資料，以
    憑裁處，有前開舉發違規通知單及異議人陳述單附卷可考。
    依上說明，原處分機關乃以異議人為裁罰對象，即無不合。
    再按汽車駕駛人，行車速度，超過規定之最高時速者，處新
    臺幣一千二百元以上二千四百元以下罰鍰，道路交通管理處
    罰條例第四十條第一項定有明文。另按行車速度，依標誌之
    規定，無標誌者，應依左列規定：一、在市區道路，時速不
    得超過五○公里，在郊外道路時速不得超過六○公里，道路
    交通安全規則第九十三條第一項第一款有明文規定。是則，
    原舉發機關以異議人所有之車輛超速為由，裁處異議人罰鍰
    一千七百元，其裁量並未逾越法律授權，自亦無不合。綜上
    ，本件原處分機關裁處異議人罰鍰，經核並無違誤可言。
(五)、異議人雖以前詞置辯，並提出另案之舉發違規通知單為證，
    然查，本件原處分機關正係因僅查得汽車所有人而不知違規
    駕駛人為何人，故依前揭規定裁處汽車所有人罰鍰，已如前
    述。而上開逕行舉發違規之交通事件，如汽車所有人未到案
    或到案後未能告知違規駕駛人者，處罰機關得逕行處罰汽車
    所有人之規定，係立法機關斟酌違規駕駛人之違法程度、採
    證過程中可能增加交通事故之風險，及汽車所有人多為車輛
    之使用人，如對其科以適度之舉證責任，應無不妥等因素，
    認為科汽車所有人一定之舉證責任，證明其並非真正之違規
    駕駛人，並無不妥，而有前開法律規定；此與刑事訴訟法第
    一百五十四條之無罪推定原則不同，一併敘明。
(六)、另異議人之代理人黃招斌於本院調查時仍以：曳引車車號如
    果我們知道就好了，因為我們是在工地裡面把半拖車備料，
    備料後由協力廠商的曳引車排班來曳引，所以到底那一部曳
    引車來拖半拖車我們沒辦法控制，所以我們當然不知道曳引
    車是哪一台車，因為我們是按照曳引車的車號來核算運費，
    因為曳引車車號很多，其中有我們自己及協力廠商的曳引車
    ，所以到底由哪台曳引車拖本案半拖車我們無從查證等語置
    辯，然營業半拖車價值不菲，若非異議人所有曳引車自行曳
    引行駛，而係出租（借）由他人所有曳引車裝載貨物曳引，
    異議人自應有紀錄出租（借）情形，俾保自身之權益，而本
    件原舉發機關所製發之宜警交字第第ＱＡ0000000號
    舉發違反道路交通管理事件通知單上，明確記載本件違規時
    間為：「九十三年十月十二日凌晨零時五十分許」，地點：
    「台二線一二四公里四五○公尺蕃薯寮段」等，則異議人實
    不難憑此覓得該時曳引其半拖車之曳引車，尋得該曳引車駕
    駛人以提供原處分機關為適當之處置。然異議人不思此途，
    反無謂指摘警方舉發違規時未提供曳引車號，造成異議人未
    能找到真正「違規駕駛人」或「違規曳引車」云云，自屬推
    託之詞，亦無可採。是故，異議人及其代理人所辯，均不足
    採為有利於其之認定。至於異議人提出之另案舉發違規通知
    單，係警員當場攔停舉發之案件，其查獲經過與本案不同，
    無法相提並論，自不能執為有利於異議人之認定，併予敘明
    。
(七)、從而，原處分機關以異議人違規情事明確，逕行裁處異議人
    處罰鍰新臺幣一千七百元，於法並無違誤或不當之處，異議
    意旨求為撤銷原裁決，非有理由，應予駁回。
據上論斷，應依道路交通管理處罰條例第八十七條第二項、道路
交通案件處理辦法第十九條，裁定如主文。
中    華    民    國    94    年    5     月    18    日
                                臺灣桃園地方法院交通法庭
                                         法  官  尹   良
以上正本證明與原本無異。
如不服本裁定，應於裁定送達後5 日內向本院提出抗告狀。
                                          書記官  廖宜政
中　　華　　民　　國　　94　　年　　5 　　月　　20　　日
